最　高　行　政　法　院　判　決　　　　　　　　　　九十三年度判字第五九一號
　　上　訴　人　乙○○
　　被 上訴 人　銓部
　　代　表　人　甲○○
　　被 上訴 人　臺北市政府社會局
　　代　表　人　陳皎眉
右當事人間因退休法事件，上訴人對於中華民國九十二年一月十四日臺北高等行政法
院九十一年度訴字第四四九七號判決，提起上訴，本院判決如左：
　　主  文
上訴駁回。
上訴審訴訟費用由上訴人負擔。
　　理  由
一、緣上訴人原係被上訴人臺北市政府社會局退休人員，於民國（下同）八十九年六
    月簽請退休，經被上訴人銓部八十九年七月三十一日八九退三字第一九二七三
    一三號函核定自八十九年九月一日生效在案。惟上訴人於簽請申請退休案時即要
    求發給其本人及其父、母、配偶、子返回廣東省大埔縣之回籍旅費，經被上訴人
    臺北市政府社會局以九十年十月三十一日北市社人字第九○二七六○七五○○號
    函駁回其回籍旅費之申請，上訴人向臺北市政府提起復審，經遭駁回後，又向公
    務人員保障暨培訓委員會提起再復審，亦遭駁回，因而提起本件行政訴訟。
二、上訴人主張：回籍旅費發給明定於公務人員退休法，而銓部雖以八十二年九月
    九日台華特二字第○九○○二○六號函釋目前已無法適用，惟該部係以會議方式
    作出違法決定，以否定法律之效力，顯屬違憲違法等情，因而起訴請求撤銷再復
    審、復審決定及原處分，並判命被上訴人應作成准予發給上訴人及父、母、配偶
    、子返回廣東縣大埔縣之回籍旅費之行政處分。
三、被上訴人銓部以：被上訴人銓部非本案訴訟標的之原處分機關或最後撤銷或
    變更其處分之機關，故非為本案適格之被告等語，資為抗辯。
四、被上訴人臺北市政府社會局則以：依考試院五十九年三月二十日五九考台秘二字
    第○六九九號令略以：「公務人員退休法」第十五條規定發給回籍旅費，有關本
    籍之認定，以中華民國國民身分證記載之本籍為準。」．．．戶籍法第二章刪除
    本籍之規定，業經總統於民國八十一年六月二十九日明令公布施行，已無本籍認
    定之依據。故「公務人員退休法」第十五條所稱「回籍」因本籍刪除已失所附麗
    而無法認定，是以該文有關發給回籍旅費之規定，目前已無法適用。嗣並經銓
    部八十二年九月九日台華特二字第○九○○二○六號函釋在案。上訴人所請發給
    回籍旅費，既無法據以辦理，則被上訴人否准其申請，自無不當等語，資為抗辯
    。
五、原審斟酌全辯論意旨及調查證據之結果，以：按公務人員退休法第十五條規定「
    退休人員本人與其配偶及直系血親現在任所由其負擔生活費者，於回籍時，得視
    其路程遠近，由最後服務機關給予旅費」。參其立法理由，係以中國幅員遼闊，
    倘公務人員因任職關係，由其本籍地派往任職地，兩地往往相距遙遠，在公務人
    員退休之時，其由任職地再返回本籍地，宜由其最後服務機關給予其本人與其負
    擔生活費用之配偶及直系血親回籍旅費，並以返回本籍地之旅費為限。惟我國自
    政府退守臺灣，兩岸分治已達五十餘年，各省籍人士隨政府遷居臺灣，亦已長達
    五十餘年，不宜再有省籍觀念，是以戶籍法第二章刪除本籍之規定，業經總統於
    八十一年六月二十九日明令公布，已無本籍認定之依據。是公務人員退休法第十
    五條所定由最後服務機關給予返回本籍地旅費之規定，因無本籍地可資認定，而
    失所附麗。銓部以八十二年九月九日台華特二字第○九○○二○六號函釋稱公
    務人員退休法第十五條所稱「回籍」因本籍刪除已失所附麗而無法認定，是以該
    條文有關發給回籍旅費之規定，目前已無法適用等語。乃本於主管機關之權責，
    於戶籍法第二章刪除本籍地之規定後，邀集相關單位研商公務人員退休法第十五
    條所定由最後服務機關給予退休人員返回本籍地旅費之規定，如何適用之問題，
    所作之結論，經核並無違法律之規定。查上訴人依其於任職時所寫自傳之記載，
    係在臺灣苗栗出生，考取公務人員任用資格後，先在苗栗縣任職，後調往臺北市
    政府社會局服務云云，足徵上訴人並非政府由廣東省將之派往臺灣省擔任公務員
    而遷居臺灣，其請求退休給予返回廣東省定居之旅費，已不盡公平，且上訴人自
    願退休係自八十九年九月一日生效，顯在戶籍法刪除本籍之規定後始退休生效，
    臺北市政府社會局以其於退休時戶籍法第二章有關本籍地之規定業已刪除，已無
    法律可資認定上訴人之本籍地，而駁回上訴人之請求，尚無違誤，復審、再復審
    決定予以維持，亦稱妥適，上訴人訴請撤銷，並請求判命被上訴人臺北市政府社
    會局應作成給予上訴人本人、配偶、父、母及子返回廣東省大埔縣之回籍旅費之
    行政處分，於法不合，應予駁回。次查被上訴人銓部，僅就公務人員退休法第
    十五條之規定於戶籍法第二章刪除本籍地後，如何適用，本於主管機關之權責予
    以解釋，並非對上訴人請求發給回籍旅費為准駁之處分，上訴人將之列為被告，
    顯有當事人不適格之違法，其訴顯無理由，應併予駁回等情，因而維持再復審、
    復審決定及原處分，並駁回上訴人之訴。經核其認事用法均無違誤，上訴論旨，
    仍執前詞，指摘原判決不當，求予廢棄，非有理由，應予駁回。
六、據上論結，本件上訴為無理由，爰依行政訴訟法第二百五十五條第一項、第九十
    八條第三項前段，判決如主文。
中　　華　　民　　國　　九十三　　　年　　　五　　　　月　　　十三　　　日
                    最 高 行 政 法 院  第 二 庭
                                審 判 長 法  官　　　葉　振　權
                                         法  官      林　清　祥
                                         法  官　　　鍾　耀　光
                                         法  官　　　劉　鑫　楨
                                         法  官　　　吳　明　鴻
右  正  本  證  明  與  原  本  無  異
　　　　　　　　　　　　　　　　　　　　 法院書記官　王　福　瀛
中　　華　　民　　國　　九十三　　　年　　　五　　　　月　　　十四　　　日
